臺灣高雄地方法院刑事判決　　　　　　　99年度易字第2438號
公　訴　人　臺灣高雄地方法院檢察署檢察官
被　　　告　林政逸
上列被告因妨害名譽案件，經檢察官提起公訴（98年度偵字第
24509 號），本院判決如下：
    主  文
林政逸犯公然侮辱伍罪，各處拘役拾日，如易科罰金，均以新臺
幣壹仟元折算壹日。應執行拘役肆拾日，如易科罰金，以新臺幣
壹仟元折算壹日。
其餘被訴於民國九十七年十一月十一日對林金蓮公然侮辱部分，
公訴不受理。
    事  實
一、林政逸各基於公然侮辱之犯意，分別於下列時間，在高雄市
    ○○區○○路362 號前不特定多數人得共聞共見之場所，以
    下列方式辱罵林金蓮、陳冠宇、陳慶鴻貶損其等人格：
（一）於97年11月14日9 時24分許，辱罵林金蓮「壞心肝，整天
      想害人」、「跟你家的狗一樣，很會吠」等語。
（二）於97年11月20日14時55分許，辱罵陳冠宇「幹」、「歸頭
      殼歸世人想要害人」等語。
（三）於97年11月26日19時許，辱罵陳冠宇、陳慶鴻「歸頭殼都
      想要害人」、「無才調」（台語，指人沒用或沒出息等）
      等語。
（四）於97年11月28日13時27分許，辱罵陳慶鴻「不佳子」（台
      語，指人不成材或行為不良等）等語。
（五）於98年1 月12日15時許，辱罵林金蓮「肖查某」、「神經
      病」等語。
二、案經林金蓮、陳冠宇、陳慶鴻訴由請臺灣高雄地方法院檢察
    署檢察官偵查後提起公訴。
    理  由
壹、程序事項
    按被告以外之人於審判外之陳述，雖不符刑事訴訟法第159
    之1 至第159 條之4 之規定，而經當事人於審判程序同意作
    為證據，法院審酌該言詞陳述或書面陳述作成時之情況，認
    為適當者，亦得為證據。當事人、代理人或辯護人於法院調
    查證據時，知有第159 條第1 項不得為證據之情形，而未於
    言詞辯論終結前聲明異議者，視為有前項之同意。刑事訴訟
    法第159 之5 定有明文。查檢察官及被告均對於本判決所引
    用之傳聞證據，未於言詞辯論終結前聲明異議，本院審酌上
    開證據作成時之情狀，並無違法或不當等情形，且與本案相
    關之待證事實具有關聯性，認為以之作為證據亦屬適當，爰
    依前揭規定，認均應有證據能力。
貳、有罪部分
一、上揭犯罪事實，業據被告於本院審理時坦承不諱（見本院99
    年度易字第2438號卷，頁15反面），且本院勘驗告訴人所提
    蒐證錄音、錄影光碟，勘驗結果發現：(一)97年11月14日影音
    檔於畫面9 時24分07秒，被告一面將摩托車牽至戶外騎樓，
    一面口喊：「壞心肝，整天只想害人」；於9 時24分22秒，
    屋內傳出一女子（即告訴人林金蓮）聲音稱：「沒看過像你
    這種人」；於9 時24分30秒，被告口喊：「跟你家的狗一樣
    ，都很會吠」。(二)97年11月20日影音檔於畫面14時56分5秒
    ，被告向告訴人陳冠宇罵：「啊你看三小，幹！」，告訴人
    陳冠宇回稱：「你再說一次」，林政逸復罵：「幹！」、「
    幹！」，告訴人陳冠宇稱：「好膽你別走」，被告又稱：「
    幹！」旋即進入住處內；於14時57分3 秒時，被告步出自家
    門口，敲打隔壁陳冠宇住處客廳玻璃門，對陳冠宇稱：「人
    不要壞心肝」、「歸頭殼、歸世人只想到要害人而已啦」、
    「你怎麼不跟檢察官講，說你怎麼樣害人呀！」、「你說給
    他聽沒有？」。(三)97年11月26日影音檔於畫面19時00分22秒
    ，被告對告訴人陳冠宇、陳慶鴻父子連續稱：「看三小」多
    次，嗣陳冠宇父子進入屋內，又稱：「沒才調」、「看三小
    」、「要打嗎？來啊！」、「我怕你？」；19時01分17秒，
    被告復稱：「全家都一樣啦！看三小，要打嗎？來啊，你有
    才調嗎？看三小，歸頭殼都想要害人，那是什麼家庭呀！有
    沒有錄起來呀？少年耶！有沒有錄起來啦？不敢看了是不是
    ？」。(四)97年11月28日影音檔於畫面13時27分14秒時，有聽
    到一男子（即被告）稱：「看三小，不佳子」等語。(五)98年
    1 月12日影音檔於畫面15時31分18秒，有聽到一男子（即被
    告）聲稱：「我停這樣不行是不是？路都你家的，肖查某，
    看三小，看三小啦，進來講呀，不敢進來是不是，神經病」
    等語，有本院99年12月6 日勘驗筆錄在卷可稽（見本院審易
    卷，頁56～58），足見被告前揭自白與事實相符，堪予採信
    。本件事證明確，被告犯行洵堪認定，應依法論科。
二、核被告林政逸所為，均係犯刑法第309 條第1 項之公然侮辱
    罪。事實欄一（三）所載犯行，被告以一行為同時對陳冠宇
    、陳慶鴻犯公然侮辱罪，為想像競合犯，應從一重處斷。事
    實欄一（一）至（四）所為4 次公然侮辱犯行，各次被害人
    均不相同，被害法益有別，又事實欄一（一）及（五）所示
    犯行，雖被害人均係林金蓮，被害法益相同，然犯罪時間相
    隔達2 月之久，顯然係另行起意，故被告先後5 次犯行，犯
    意各別、行為互殊，應予分論併罰。爰審酌被告與告訴人等
    為鄰居關係，因相處不睦、屢有口角爭執，且前於97年5 月
    13日公然辱罵陳冠宇、林金蓮，有臺灣高雄地方法院檢察署
    檢察官98年度偵字第3229號聲請簡易判決處刑書在卷可佐（
    見本院易字卷，頁20～22），竟猶不知悔改復對告訴人公然
    侮辱，原不宜寬貸，惟念其犯後坦承全部犯行，且當庭向告
    訴人鞠躬道歉，有本院100 年1 月5 日審判筆錄供憑，足認
    犯後態度非惡，又其僅以上開言語辱罵告訴人，未對告訴人
    有其他不法侵害之行為，並斟酌其上開犯行之動機、對告訴
    人人格所造成之貶損程度等一切情狀，分別量處如主文所示
    之刑，並諭知易科罰金之折算標準，並定其應執行之刑及易
    科罰金之折算標準，以資懲儆。
三、公訴意旨另以：被告於事實欄一（一）所載時、地，尚以「
    看三小」、「好幹進來」辱罵林金蓮；於事實欄一（二）所
    載時、地，尚以「看三小」辱罵陳冠宇；於事實欄一（三）
    所載時、地，尚以「看三貨」、「你看三小」辱罵陳冠宇、
    陳慶鴻；於事實欄一（四）所載時、地，尚以「看三小」辱
    罵陳慶鴻；於事實欄一（五）所載時、地，尚以「看三小」
    辱罵林金蓮，因認被告此部分亦涉犯刑法第309 條第1 項之
    公然侮辱罪嫌。經查，本院勘驗告訴人所提蒐證錄音、錄影
    光碟結果，固發現被告確於上揭時、地對告訴人口出「看三
    小」、「好幹進來」、「看三貨」等語，然台語關於「看三
    小」、「看三貨」乙語，係指「你看什麼看」之意，屬於叫
    囂性之用語，而遭他人陳述「看三小」，並不足以使自身之
    人格或社會評價發生貶損。另台語「好幹進來」乙語，亦係
    指「有膽就進來」的意思，亦屬叫囂用語，尚不足以貶損他
    人人格或社會評價，自難認被告此部分行為，成立公然侮辱
    犯行，惟此部分若成立犯罪，依公訴意旨所示，與被告前揭
    經本院論罪科刑部分，要屬同一犯罪之部分行為，爰不另為
    無罪之諭知，附此敘明。
參、公訴不受理部分
一、公訴意旨另以：被告林政逸於97年11月11日上午9 時46分許
    ，在高雄縣鳳山市○○路362 號前不特定多數人得共見共聞
    之場所，辱罵林金蓮「不要臉」、「有病」、「壞心沒路用
    」、「歸頭殼歸世人想要害人」等語，因認被告此部分所為
    涉犯刑法第309 條第1 項之公然侮辱罪嫌。
二、按告訴乃論之罪，未經告訴者，應諭知不受理之判決，刑事
    訴訟法第303 條第3 款定有明文。本件公訴意旨認被告此部
    分係犯刑法第309 條之罪嫌，而依刑法第314 條之規定，須
    告訴乃論。然遍觀全卷查無被害人林金蓮對被告提出此部分
    公然侮辱之告訴，則本案之追訴條件即有欠缺，且公訴檢察
    官亦認此部分若成立犯罪與前揭有罪部分應予分論併罰（見
    本院審易卷，頁36），揆諸上開說明，此部分自應諭知不受
    理判決。
據上論斷，應依刑事訴訟法第299 條第1 項前段、第303 第3 款
，刑法第309 條第1 項、第41條第1 項前段、第55條第6 款，刑
法施行法第1 條之1 ，判決如主文。
本案經檢察官鄧怡君到庭執行職務。
中    華    民    國   100    年    1     月    21    日
                  刑事第七庭  法  官  洪培睿
以上正本證明與原本無異。
如不服本判決應於收受送達後10日內向本院提出上訴書狀，並應
敘述具體理由；如未敘述上訴理由者，應於上訴期間屆滿後20日
內向本院補提理由書（均須按他造當事人之人數附繕本）「切勿
逕送上級法院」。
中    華    民    國   100    年    1     月    24    日
                              書記官  秦富潔
附錄本案論罪科刑法條：
刑法第309 條第1 項
公然侮辱人者，處拘役或300 元以下罰金。